【裁判字號】    92,上訴,1472
【裁判日期】    920626
【裁判案由】    搶奪
【裁判全文】
臺灣高等法院刑事判決                          九十二年度上訴字第一四七二號
    上  訴  人
    即  被  告  乙○○○ ○○.
右上訴人因搶奪案件，不服臺灣桃園地方法院九十二年度訴字第四一○號，中華民國
九十二年四月八日第一審判決（起訴案號：臺灣桃園地方法院檢察署九十二年度偵字
第二五四五號），提起上訴，本院判決如左：
    主  文
上訴駁回。
    事  實
一、乙○○○ ○○○ ○○○係越南來台工作之外勞，於民國九十二年二月三日晚上八時許，在
    桃園縣桃園市六十號三樓之舞廳內，見來台工作之印尼人甲○○○○○○ 一人在舞池旁
    ，認有機可乘，即突然自後抱住甲○○○○○○之腰部，於甲○○○○○○大聲呼救時，立即鬆
    手，趁甲○○○○○○慌亂未及防備之際，搶奪甲○○○○○○放置於所穿之牛仔褲右方口袋內
    有新台幣六千四百元紙鈔與一百元零錢、面額印尼盾禮券二萬元一張、居留證、
    電話卡等物之皮夾一個，得手後旋即離開現場，甲○○○○○○乃與友人丙○○ ○○○○○○○報
    警並自後追逐，於同日晚上八時五分許在桃園縣桃園市○○路火車站前之圓環內
    查獲，並自其上衣口袋內扣得六千四百元及面額二萬元之印尼盾禮券一張。
二、案經桃園縣警察局桃園分局報請台灣桃園地方法院檢察署檢察官偵查起訴。
    理  由
一、訊據上訴人即被告乙○○○ ○○○ ○○○（簡稱被告）矢口否認有搶奪被害人甲○○○○○○（
    簡稱被害人）之皮夾之犯行，辯稱：伊於右開時地與被害人一起在舞廳跳舞，看
    到被害人身後有皮夾，後來她的皮夾掉在地上，被害人不知道，伊便將皮夾撿起
    來沒有還她，皮夾內有新台幣六千四百元及面額二萬元之印尼盾禮券，伊走出舞
    廳到火車站跟朋友聊天，後來就被警察抓到，伊並無搶奪被害人的皮夾，否則當
    場應會被舞廳警衛抓到等語。
二、經查：（一）、右揭事實，業據被害人在原審訊問時指稱：伊當天在舞廳的舞池
    旁邊看朋友在跳舞，突然遭人自後面抱住，伊就喊叫要求救，回頭看到被告，被
    告見伊朋友走過來就立即鬆手，並在此時趁伊不備時從伊後口袋將伊黑色皮夾拿
    走。伊朋友看到，要出手打被告，被告拔腿就跑。嗣伊和朋友追出去，追到火車
    站圓環時，看到被告在該處和朋友聊天，伊發現皮夾就在被告上衣口袋內，伊朋
    友帶有圍巾，以圍巾套住被告脖子，伊拉住被告的手，想要把皮夾拿回來，被告
    則予拒絕，伊一直哭著求被告說錢可以給伊，但皮包和證件要還伊，但被告仍予
    拒絕，此時警察即趕到等語（參原審卷第四○頁、第四一頁），核與其在警訊中
    指述之情節相符，被害人於警訊時並明白指認其黑色皮包內有新台幣六千四百元
    紙鈔與一百元零錢、面額印尼盾禮券二萬元一張、居留證、電話卡等財物（參偵
    查卷第十一頁正面）。原審於訊問被害人時，當庭勘驗被害人所提出之居留證，
    發現確係重新補發，並記載於原審審判筆錄明確（參原審卷第四二頁），此外並
    有現金六千四百元及面額二萬元之印尼盾禮券一張扣案可稽（參偵查卷第七十頁
    至第十九頁）；（二）、被告於警訊時先行供稱：「六千四百元是我自己的薪水
    ，而該張印尼禮券則是於九十一年十二月底，我在跳舞時認識的一個女孩子送我
    的」等語（參偵查卷第六頁正反面），於檢察官偵查中供稱：「現金是我的薪水
    ，禮券是三、四個禮拜在前開舞廳一個女生跟我換來的。該女子拿這張禮券向我
    換取一張一萬圓越南紙鈔，她說她要留做紀念」等語（參偵查卷第二八頁正面）
    ，於原審供稱：「我看到地上一個皮包，我就撿起來，接著我到廁所去，把裡面
    現金六千元及一張印尼禮券拿起來放在右前口袋」等語（參原審卷第六頁反面）
    ，於本院供稱：伊與被害人一起跳舞時，看到被害人皮包掉在地上，伊撿到皮包
    ，走出舞廳，拿走六千四百元及面額二萬元之印尼禮券等語（參本院卷第四○頁
    ），堪認被告對於其持有之現金六千四百元及印尼禮券之來源，供述不一，被告
    之供詞，顯不足採；（三）、證人即當日與被害人一同在舞廳內之丙○○ ○○○○○○○
    於警訊中亦證稱：伊於九十二年二月三日二十時左右，與被害人在舞廳內跳舞，
    突然有一名男子（即被告）強行抱住被害人並搶走被害人之黑色皮包，被害人高
    喊救命，伊作勢要打該名男子，該名男子見狀立即逃跑，伊和被害人追出去，同
    時撥打電話報警，伊等在桃園市火車站前圓環追到該名男子，見到被害人的皮包
    就放在該名男子外衣口袋內，當時上有另一名證人SUWAASO看到等語（參偵查卷
    第十五頁反面至第十六頁正面）。另證人即目睹被告與被害人在桃園火車站圓環
    前發生糾紛之SUWAASO於原審證稱：伊與被告及被害人均不認識，當天路過火車
    站前圓環，看到人家在吵架，有一群男人和二個印尼外勞在現場，伊原先以為是
    被害人）是在說印尼話，男的並非說國語，後來才知道是越南人。他們吵架內容
    ，沒有聽得很清楚，不過伊看到被害人要搶回放在被告上衣口袋的一個皮包未果
    ，看到被告把皮包打開，皮包裡面有被害人之相片和居留證，被告就把皮包的錢
    拿出來，放在口袋，拔腿想要跑，因為被告有很多朋友圍在現場，被害人在哭，
    伊過去安慰被害人，聽到被害人要求被告返還其居留證及皮包裡面之電話簿暨其
    他證件，被告仍不理被害人，未幾，警察就來了，伊警訊中警察有提供三個越南
    人給伊指認，伊有指認出來拿皮包的人等語（參原審卷第十九頁、第二十頁）；
    （四）、本院顧及本件被害人、證人丙○○ ○○○○○○○ 均為外勞，語言溝通如有誤會
    ，恐對被告偏頗，是為求被害人、證人丙○○ ○○○○○○○ 於警訊時所載筆錄是否與彼
    等當時所述相符，爰訊問證人即於偵查中及原審擔任翻譯之丁○○，證人丁○○
    於本院則證稱：伊於警方對被害人及丙○○ ○○○○○○○ 訊問並製作筆錄擔任翻譯時，
    有在一旁看警方製作筆錄，筆錄之記載確分別與被害人及證人丙○○ ○○○○○○○ 所述
    相符等語（參本院卷第二七頁至第二九頁），堪認被害人、證人丙○○ ○○○○○○○ 確
    有上開不利於被告之指述。又查被告與被害人及證人丙○○ ○○○○○○○ 原不認識，並
    無仇隙，另參諸證人SUWAASO 之上開證詞，被害人與證人並無誣陷被告之必要，
    所言堪以採信。雖證人丙○○ ○○○○○○○ 就被告係在抱住被害人時搶走皮夾之說法與
    被害人所述有些許出入，惟經原審訊問被害人被告究竟是在何時點搶奪皮夾，被
    害人再次確認應該是在遭被告強行抱住後，伊喊救後被告見伊朋友過來立即鬆手
    ，並趁伊喊救慌亂之際自後搶奪皮夾無誤，因被害人為身歷其境之人，其就被告
    何時行搶之時點應較清楚，故此部分應以被害人之指述為可採。應認本件之事實
    為被告係利用被害人在求救慌亂之際自後搶奪被害人放置在牛仔褲後口袋之皮夾
    被告搶走被害人之皮夾後即將之放在上衣口袋內，因被害人與其朋友追到在桃園
    火車站之圓環內，欲索回遭搶之皮夾，被告見狀乃將皮夾打開將裡面之台幣與印
    尼頓禮券抽出來，因為當時在圓環內聚集四、五十人，被害人之皮夾在被告抽出
    現金與禮券後，在混亂中遭棄置無誤。綜上，被告所辯，要係卸責之詞，不足採
    信。本件事證明確，被告犯行，堪以認定，應依法論科。
三、核被告所為，係犯刑法第三百二十五條第一項之搶奪罪。原審本於同上見解，適
    用刑法第三百二十五條第一項，並審酌被告之前科、素行、本件犯罪之動機、手
    段、所得利益及一再飾詞狡卸，顯見毫無悔改之心之犯罪後態度不佳等一切情狀
    ，量處有期徒刑十月。並說明被告係自越南來台工作之外國人，在本國犯搶奪罪
    ，受有期徒刑以上刑之宣告，已經不適合在我國居住，併依刑法第九十五條之規
    定，諭知於刑之執行完畢或赦免後驅逐出境。另說明扣案之新台幣六千四百元與
    印尼禮券屬被害人所有，自不得予以沒收。經核原審認事用法，均無不合，量刑
    亦稱允當，被告上訴意旨，指摘原審認事用法不當，為無理由，應予駁回。
據上論斷，應依刑事訴訟法第三百六十八條，判決如主文。
本案經檢察官鄭富銘到庭執行職務。
中      華      民      國    九十二    年      六      月    二十六    日
                              臺灣高等法院刑事第二十庭
                                  審判長法  官  葉  麗  霞
                                        法  官  李  春  地
                                        法  官  鄧  振  球
右正本證明與原本無異。
如不服本判決，應於收受送達後十日內向本院提出上訴書狀，其未敘述上訴之理由者
並得於提起上訴後十日內向本院補提理由書（均須按他造當事人之人數附繕本）。
                                        書記官  洪  秋  帆
中      華      民      國    九十二    年      六      月     三十     日
附錄：本案論罪科刑法條全文
刑法第三百二十五條
意圖為自己或第三人不法之所有，而搶奪他人之動產者，處六月以上五年以下有期徒
刑。
因而致人於死者，處無期徒刑或七年以上有期徒刑，致重傷者，處三年以上十年以下
有期徒刑。
第一項之未遂犯罰之。


司法院資訊處製作；財團法人民間司法改革基金會備份。
